臺灣新竹地方法院民事判決　九十一年度訴字第二五號
　　原　　　告　甲○○
　　被　　　告　丁○○
　　　　　　　　丙○○
　　　　　　　　有限公司
　　法定代理人　己○○
　　訴訟代理人　戊○○
　　　　　　　　乙○○
右當事人間損害賠償事件，本院判決如左：
    主      文
被告應連帶給付原告新台幣伍拾貳萬伍仟六佰伍拾貳元，及自民國九十年十二月二十
日起至清償日止，按年息百分之五計算之利息。
原告其餘之訴駁回。
訴訟費用由被告連帶負擔百分之六十五，餘由原告負擔。
本判決第一項於原告以新台幣壹拾柒萬伍仟元為被告供擔保後，得假執行。
原告其餘假執行之聲請駁回。
    事實及理由
一、程序方面：
　　本件被告憶東企業股份有限公司(以下簡稱憶東公司)經合法通知，未於言詞辯論
　　期日到場，核無民事訴訟法第三百八十六條各款所列情形，爰依原告聲請，由其
　　一造辯論而為判決。
二、原告主張：
（一）被告丁○○於民國八十九年十二月六日下午一時許，駕駛農用拼裝車延省道台
      一一五線由北往南方向行駛，經新竹縣新豐鄉埔和村一九鄰二一九號前，因未
　　　注意車前狀況，撞擊被告億東公司僱用司機即另被告丙○○駕駛而違規佔用車
　　　道停放之ＢＯ－Ｏ六一號自用大貨車後方左側，並致往前推撞原告，使原告受
　　　有左髖骨折之傷害，經鑑定委員會鑑定意見認被告丁○○、丙○○均有過失，
　　　並有原告就醫診斷證明書足憑。按「數人共同不法侵害他人之權利者，連帶負
　　　損害賠償責任。」、「受僱人因執行職務，不法侵害他人之權利者，由僱用人
　　　與行為人連帶負損害賠償責任」、「汽車、機車或其他非依軌道行駛之動力車
　　　輛，在使用中加損害於他人者，駕駛人應賠償因此所生之損害」、「不法侵害
　　　他人之身體或健康者，對於被害人因此喪失或減少勞動能力，或增加生活上之
　　　需要時，應負損害賠償責任。」、「不法侵害他人之身體、健康、‧‧者，被
　　　害人雖非財產上之損害，亦得請求賠償相當之金額」及「身體賠償，除法律另
　　　有規定或契約另有訂定外，應以填補債權人所受損害及所失利益為限。」民法
　　　第一百八十五條第一項、第一百八十八條第一項本文、第一百九十一條之二本
　　　文、第一百九十三條第一項、第一百九十五條第一項前段及第二百一十六條第
　　　一項定有明文。
（二）原告依前述規定得請求之金額為：
  １、支出醫藥費部分：原告因本件受有左髖臼骨折之傷害，已行支出之醫藥費計八
　　　萬七千九百五十元，有白雲救護企業社及財團法人長庚紀念醫院(以下簡稱長
　　　庚醫院)醫療費用收據等十九紙可稽。
  ２、增加生活上需要之損害賠償部分：
      原告因本件傷害而於八十九年十二月六日至二十三日住院十八日，期間亦因生
      活上難以自理，需家人輪流照顧，雖原告未請有職業看護，而由原告論及婚嫁
      之女友潘文琳全程照顧，然所付出之勞力，並非不能評價為金錢，此因身分關
      係免除支付義務之恩惠，尚不能利益於加害人，是應衡量及比照職業護士看護
      ，認被害人受有相當親屬看護費用之損害，原告因此請求十八日且依長庚醫院
      看護費每日二千一百元，計為三萬七千八百元之賠償。
  ３、無法工作之損害賠償部分：
　　　原告前任職於晨揚食品股份有限公司(以下簡稱晨揚公司)為業務員，每月薪津
      應有四萬六千八百七十三元，因本件傷害自八十九年十二月迄九十年八月初，
      極需復建診療達八月無法工作，其損害金額計三十七萬四千九百八十四元。
　　　此八個月不能領取工作薪資，應係認原告喪失勞動能力之損害，且所謂減少及
　　　殘存勞動之價值，應以其能力在通常情形下可能取得之收入為標準，有最高法
　　　院六十一年台上字第一九八七號判例意旨足參。
  ４、非財產上之損害賠償部分：
      原告因本件傷害住院達一月，修養亦長至八月，仍定時接受追蹤治療，長期無
      法運動或進行負重工作，除已致生活上諸多不便，個中痛苦亦難以言喻，誠非
      親身經驗之人所能體會，爰請求被告給付三十萬元精神慰撫金。以上合計為八
      十萬零七百四十三元。
（三）按「保險制度，旨在保護被保險人，非為減輕損害事故加害人之責任。保險給
      付請求權之發生，係以定有支付保險費之保險契約為基礎，與因侵權行為所生
      之損害賠償請求權，並非出於同一原因。後者之損害賠償請求權，殊不因受領
      前者之保險給付而喪失，兩者除有保險法第五十三條關於代位行使之關係外，
      並不生損益相抵問題。」，最高法院六十八年台上字第四十二號判例意旨可稽
      。原告確有參與本件全民健保，因本件傷害應行支出之部分醫療費用得由保險
      醫療醫事服務機構逕向中央健保局申請給付，依上開意旨，要不得謂被告並無
      此部份之賠償義務，且不因原告參與保險類別屬強制性或任意性而有區別。按
      「保險對象因汽車交通事故，經本保險提供醫療給付者，本保險之保險人，得
      向強制汽車責任保險之保險人代位請求該項給付。」，全民健康保險法第八十
      二條明文。惟本項法文僅例示中央健康保險局因提供醫療給付後得對一般保險
      人代位求償，尚非免除汽車交通事故加害人對被害人之賠償義務，則被告丙○
      ○辯稱原告不得請求賠償此部份醫療費用支出之損害，應無理由。
      並聲明：
      被告應連帶給付原告新台幣八十萬七千三百三十四元及自起訴狀送達翌日起至
      清償日止，按年息百分之五計算之利息。並聲請願供擔保請准宣告假執行。
三、被告丙○○則以：原告以被告違規被撞波及致原告受傷為由請求損害賠償，但原
    告本身亦有違規停車事實，原告自己與有過失，竟推諉他人。再就醫療請求而言
　　，既有勞健保支付，原告債權因獲清償而消滅，原告兩度請求八萬七千九百五十
    元，應有浮濫之處。查普通住院，由醫療照護即可，親友探班，比照職業看護請
    求，亦屬無理之至。住院十多天，自稱受害嚴重，不但請求工作損失長達八個月
    ，顯失情理，亦未扣除所節省之必要支出。原告就輕微之傷害請求高額之非財產
　　損害，且其亦具有過失，依過失相抵，其請求尚屬偏頗。
    並聲明：原告之訴駁回。
四、被告丁○○則聲明駁回原告之訴。
五、被告憶東公司未於最後言詞辯論期日到場，據其前所為之聲明及陳述如下：
六、兩造不爭執之事實：
（一）
（二）
（三）
（四）
（五）
七、得心證之理由：
（一）按因故意或過失不法侵害他人之權利者，負損害賠償責任；不法侵害他人之身
      體或健康者，對於被害人因此喪失或減少勞動能力，或增加生活上之需要時，
      應負損害賠償責任；不法侵害他人之身體、健康、名譽、自由、信用、隱私、
      貞操，或不法侵害其他人格法益而情節重大者，被害人雖非財產上之損害，亦
      得請求賠償相當之金額，民法第一百八十四條第一項前段、第一百九十三條第
      一項、第一百九十五條第一項定有明文。經查：被告於八十九年一月十九日晚
      上，駕駛車號Ｗ三—三０七七號自小客車，沿新竹縣新埔鎮○○里○○路，由
      新埔鎮往竹北市方向行駛。嗣於當晚八時許，行經田新路十鄰三二六號前時，
      本應注意在郊外道路行駛時，時速不得超過六十公里，及應隨時注意車前狀況
      ，以採取必要之安全措施，而依當時情形，均無不能注意之情形，竟貿然以超
      過上開路段行車時速六十公里之六、七十公里之速度疾駛，適原告及訴外人詹
      石松夫婦亦有過失而逕行穿越設有分向限制線（雙黃線）之上開路段時，被告
      發現時遂未能即時剎停而將二人撞倒，致原告受有右側足踝二踝開放性骨折、
      骨盆骨折、腦震盪之傷害之事實，為兩造所不爭執，且經本院八十九年度簡上
      字第五六號判決確認屬實，堪信為真實。則被告因過失肇事致原告受有身體傷
      害，應堪認定，從而原告主張被告應負過失侵權行為損害賠償責任，自屬有據
      。
（三）就原告所得請求之賠償數額，析述如下：
  １、增加生活上之需要之費用：
  （１）醫療費用部分：
        原告主張其因本件車禍於東元醫院支出之醫療費用為十二萬九千九百三十三
        元，牙醫費用部分為四萬零七百元，業據原告提出東元醫院醫療費用明細表
        、收據、邱牙醫診所收費單、收據等件為證，復為被告所不爭執，堪信為真
        。兩造爭執之點僅在於原告主張前開醫療費用部分應全數給付，而被告則抗
        辯前開費用部分，應扣除健保局給付之金額。按人壽保險之保險人，不得代
        位行使要保人或受益人因保險事故所生對於第三人之請求權，傷害保險亦準
        用之，保險法第一百五十三條、第一百零三條固定有明文，惟按全民健康保
        險法第八十二條規定：「保險對象因汽車交通事故，經本保險提供醫療給付
        者，本保險之保險人得向強制汽車責任保險之保險人代位請求該項給付。」
        ，全民健康保險法為保險法之特別法，依特別法優於普通法之原則，全民健
        康保險法第八十二條應優先於保險法第一百三十五條、第一百零三條之規定
        而為適用。從而全民健康保險之被保險人因汽車交通事故，經全民健康保險
        提供醫療給付者，全民健康保險之保險人自得向強制汽車責任保險之保險人
        代位請求該項給付。而依強制汽車責任保險法第三十條規定，於該範圍內，
        加害人或強制汽車責任保險之被保險人之損害賠償責任即因而解免，全民健
        康保險被保險人對於加害人之損害賠償請求權即因而喪失，依前開說明，原
        告已獲全民健康保險醫療給付部分，應無請求權，原告僅得請求扣除全民健
        康保險醫療給付之實際支出部分，而原告實際支出之醫療費用為一萬三千一
        百一十一元，業據原告提出東元醫院醫療費用證明單乙紙為證，復為被告所
        不爭執，堪信為真，從而原告主張東元醫院醫療費用在一萬三千一百一十一
        元範圍內，及牙醫費用部分四萬零七百元，合計五萬三千八百一十一元部分
        為有理由，應予准許，逾此部分之請求為無理由，應予駁回。
  （２）看護費部分：
        原告主張因其受有足踝骨折及骨盆骨折之傷害，日常生活完全無法自理，遂
        由其子詹巳京代為僱請訴外人黃彭心愛，期間自八十九年一月十九日起至同
        年三月八日止，共計支出十一萬二千六百元。另又自八十九年三月十五日起
        至同年六月十五日止，改請以出嫁之女兒即訴外人詹久嬋進行看護，並支付
        九萬元，合計二十萬二千六百元，並由訴外人詹巳京先行代為支付，業據原
        告提出訴外人黃彭新愛、詹久嬋所出具之收據為證，被告對前開收據之真正
        不爭執，惟辯稱東元醫院醫護人員充足，醫院相關設備完善，不需要另僱看
        護，且直系血親原即負有法定扶養義務，倘直系血親為孝敬獲方便使第三人
        代為履行法定扶養義務者，不得使人支付法定扶養義務之現金價云云。按對
        於被害人因傷住院需人看護而支付看護費用，得請求加害人賠償，素無異論
        （參最高法院四十四年台上字第一七００號、五十八年台上字第一六０號、
        一二六九號判決），則本件應審究者，即為前開僱用之看護是否為必要。經
        查：原告因本件所受之傷害為右側足踝二踝開放性骨折、骨盆骨折、腦震盪
        ，且曾經接受開刀手術治療，足徵原告行動不便，日常生活無法自理，參以
        原告年事已高，實有於住院期間及復健期間僱用看護之必要，從而原告主張
        被告應賠償增加生活需要之看護費用，於法有據。又直系血親相互間互負扶
        養義務，民法第一千一百十四條第一款固定有明文，惟在於因親屬受傷，而
        由親屬代為照顧被害人之起居，固係出於親情，但親屬看護所付出之勞力，
        並非不能評價為金錢，倘只因兩者身分關係密切而免除支付義務，此種親屬
        基於身分關係之恩惠，自不能嘉惠於加害人，故應衡量及比照僱用看護之情
        形，認縱使由親屬照料支付看護費用，仍得向加害人請求賠償，從而自八十
        九年三月十五日起至同年六月十五日止，雖由原告之女詹久嬋擔任看護，而
        支出看護費九萬元，仍得向被告請求賠償，而其看護費用較諸看護即訴外人
        黃彭新愛之費用為低，其費用亦屬合理。另前開看護費用乃是由訴外人詹巳
        京代為給付，即為本人即原告所支出者，從而原告主張被告應給付看護費用
        二十萬二千六百元，為有理由，應予准許。
  ３、就減少勞動能力部分：
      按身體或健康受侵害，而減少勞動能力者，其減少及殘存勞動能力之價值，不
      能以現有之收入為準，應以其能力在通常情形下可能取得之收入為標準；應就
      被害人受侵害前之身體健康狀態、教育程度、專門技能、社會經驗等方面酌定
      之，不能以一時一地之工作收入為準，最高法院六十一年度台上字第一九八七
      號、六十三年度台上字第一三九四號判例意旨可資參照。經查：原告主張其於
      本件車禍發生前，與其夫訴外人詹石松及兄嫂詹邱梅甘兩家合夥經營益興商行
      等情，為被告所不爭執；而原告平常的工作是煮豆腐，弄豆漿，工作時常常需
      要走來走去，也要負責推豆腐車去市場賣，每天大約要來往四、五次。車禍撞
      到後造成原告右腳斷掉，大約住院十多日，在醫院時無法自行走動，出院時病
      也還沒有好，大約撞到半年多後才得以行走，之前都用石膏固定著，受傷後沒
      有再回去工作，因搬重物時腳會很痛，也沒有力量，目前走一走也都還會痛等
      情，亦經原告於本院九十年二月五日審理中陳述明確，被告對於原告前開所述
      亦表示沒有意見（參是日言詞辯論筆錄），足徵原告自車禍時起六個月內，均
      無法行走，無法為其車禍前從事之工作，亦難以從事其可為之勞動工作，參諸
      原告受傷前之健康狀態、從事之職業、業已六十三歲等情，應認原告於受傷後
      六個月內減少勞動能力之程度為百分之百。又就原告於通常情形下可能取得之
      收入而言，原告主張依基本工資每月一萬五千八百四十元計算其每月減少勞動
      能力之損失，經核其所依據之標準，尚為足採。從而原告請求六個月無法工作
      之勞動能力損失九萬五千零四十元部分，為有理由，應予准許。
  ４、精神慰撫金：
      原告主張因被告之過失行為，使其身體多處受傷，行動不便，臥床數月，三餐
      由人餵食，大小便不能自理，出入或背或坐輪椅，且施行手術時，因腦震盪仍
      屬觀察期，不能使用術後止痛藥物，致骨肉疼痛不堪，而請求被告賠償精神慰
      撫金三十萬元。被告則以原告等家屬已對被告索取一百四十萬元（不含保險金
      ），其既受有鉅額賠償，應滿足方是，此部分主張，或不可取，或應大幅減縮
      云云。惟查：原告及其子女雖曾以被告為相對人聲請新埔鎮調解委員會進行調
      解，經調解成立，被告同意給付原告及其子女一百四十萬元，然此乃係針對被
      告因前開時地有過失，致另撞擊原告之夫即訴外人詹石松致其死亡，原告及其
      子女因而請求賠償部分，有調解書乙紙在卷可稽，前開調解書僅記載訴外人詹
      石松死亡部分，並未提及原告受傷之事實，堪認前開調解並未就原告受傷部分
      一併進行調解。被告雖認前開調解亦包含原告受傷部分，而認前開調解應不成
      立，原告應返還被告不當得利，經本院以九十年度訴字第四二八號受理在案，
      前開案件本院亦認兩造及原告之子女於八十九年一月二十四日進行調解時，係
      針對訴外人詹石松死亡部分為調解，並未包含原告傷害部分，且被告對此亦有
      明確之認識，被告認調解不成立為不足採，從而原告及其子女受領因就訴外人
      詹石松死亡之損害賠償事宜成立調解所受領之賠償，自有法律上之原因等情，
      有本院九十年度訴字第四二八號民事判決乙紙附卷可參。從而前開調解既未包
      含原告傷害部分，就原告所請求之精神慰撫金部分，被告即仍有給付之義務，
      並無不可取或應大幅減縮之情形。經查：原告係二十六年一月十日生，於車禍
      發生當時甫滿六十三歲，惟因被告之過失驟然發生車禍，而造成右側足踝二踝
      開放性骨折、骨盆骨折、腦震盪之傷害，且曾經接受開刀手術治療，手術後因
      腦震盪觀察期無法使用術後止痛劑，並有約半年行動不便，經本院於車禍發生
      後約二年之九十一年二月五日審理中當庭勘驗原告行動之情形，原告雖尚可站
      立行走，但走路一擺一擺等情（參是日言詞辯論筆錄），精神必受相當之痛苦
      ，本院審酌原告所受痛苦程度及被告之身分、地位及經濟能力等一切情狀，認
      原告請求二十七萬元精神慰撫金為適當，應予准許，逾此部分即屬過高，不應
      准許。
（三）復按損害之發生或擴大，被害人與有過失者，法院得減輕賠償金額，或免除之
      ，民法第二百十七條第一項定有明文，而非財產上之損害，被害人對於損害之
      發生或擴大與有過失者，上開條文並未排除在外，自應一體適用。本件原告及
      被告對於本件過失傷害事件均有過失乙節，為兩造所不爭執，本院斟酌其等過
      失之程度、肇事情節等一切情狀，認被告就本件車禍之發生，應負百分之五十
      之過失責任，故原告本得向被告請求之損害賠償額合計本為六十二萬一千四百
      五十一元，經過失相抵計算之結果，原告得向被告請求三十一萬零七百二十六
      元（小數點以下四捨五入）。綜上所述，原告依侵權行為法律關係請求被告給
      付三十一萬零七百二十六元，及其中二十九萬零三百七十六元部分自九十年一
      月十二日起，二萬零三百五十元部分自同年五月十一日起，均至清償日止，按
      年息百分之五計算之利息範圍內，為有理由，應予准許，逾此部分為無理由，
      應予駁回。
（四）本件事證已臻明確，兩造其餘攻擊防禦方法及舉證，經本院審酌後，核與判決
      結果無影響，毋庸一一論列，併此敘明。
六、假執行之宣告：
    兩造均陳明願供擔保，請准宣告假執行或免為假執行。關於原告勝訴部分，經核
    無不合，爰分別酌定相當之擔保金額准許之。至原告敗訴部分，假執行之聲請，
    已失所附麗，應併予駁回。
七、訴訟費用負擔之依據：民事訴訟法第七十九條但書。
中　　　華　　　民　　　國　　九十一　　年　　　八　　　月　 　十六　 　日
                                  臺灣新竹地方法院民事第一庭
~B法　　　官　張宏節
右為正本係照原本作成。
如對本判決上訴，須於判決送達後二十天內向法院提出上訴狀。
~B法院書記官　林美足
中　　　華　　　民　　　國　　九十一　　年　　　八　　　月　 　十六　 　日
